臺北高等行政法院裁定
　　　　　　　　　　　　　　　　　　 96年度停字第00123號
聲　請　人　甲○○
相　對　人　內政部
代　表　人　乙○○部長）住同.
訴訟代理人　丙○○
上列當事人間因大陸地區人民在台灣地區依親居留長期居留或定
居許可辦法事件，聲請人聲請停止相對人96年8月7日內授移移居
彤第0000000000號處分書（下稱系爭處分）之執行，本院裁定如
下：
    主　文
相對人中華民國96年8 月7 日內授移移居彤第0000000000號函廢
止聲請人長期居留許可處分，於聲請人對之提起行政救濟程序終
結確定前，停止執行。
聲請程序費用由相對人負擔。
    理　由
一、按「於行政訴訟起訴前，如原處分或決定之執行將發生難於
    回復之損害，且有急迫情事者，行政法院亦得依受處分人或
    訴願人之聲請，裁定停止執行。」行政訴訟法第116條第3項
    本文定有明文。
二、本件聲請意旨略謂：聲請人之長期居留許可經相對人之系爭
    處分廢止，並要求聲請人於收到處分書之翌日起10日內申請
    出境，未依規定申請出境或逾期出境者，得強制出境。相對
    人以聲請人與依親對象鄭元炳先生無共同居住事實為廢止理
    由，聲請人不服，欲循行政爭訟途徑救濟，為求確保行政爭
    訟確定前得以主張個人權益，並避免婚姻及家庭權遭受難以
    回復之損害，爰依行政訴訟法第116 條第3 項本文規定，聲
    請停止系爭處分之執行等語。
三、經查：
  (一)相對人系爭處分係以「行政院退輔會對榮民之大陸配偶申請
    定居經濟生活（財力證明不足）狀況協訪情形彙整表」（下
    稱系爭彙整表）記載：鄭元炳（聲請人之配偶）表示自與大
    陸配偶結婚後，其妻並未陪伴照顧，常年居住木柵（兄居住
    處）照顧中風之兄長，夫妻兩人有名無實，除非大陸配偶願
    意每月抽空返家照顧，否則不會同意其定居申請亦不願作保
    等語，資為認定聲請人與其配偶鄭元炳無共同居住、有名無
    實之事實。然查，系爭處分所據之系爭彙整表，並無聲請人
    配偶鄭元炳之訪談筆錄，是該彙整表中有關鄭元炳所稱與大
    陸配偶結婚後，其妻並未陪伴照顧，常年居住木柵（兄居住
    處）照顧中風之兄長，夫妻兩人有名無實，未共同居住等語
    是否確實，即有疑義。
  (二)而夫妻有無同居事實，是否有名無實，村里鄰人常有所知悉
    ，非不能訪查，以免僅因片紙訊息，即造成拆散夫妻美滿家
    庭之悲劇。聲請人及其配偶居住所在之里長吳淑情（桃園縣
    中壢市龍岡里）既出示證明，表示聲請人夫妻平常確實居住
    一起。鑑於近來因為選舉因素，里長與里民之接觸頻繁，是
    其證明並非不能探信，自應予以參酌，更見系爭處分所據之
    唯一系爭彙整表內容是否可採，確有疑義。
  (三)況按民法第1001條規定：「夫妻互負同居之義務。」此乃婚
    姻制度之核心。惟聲請人若因系爭處分之執行必須出境者，
    將發生無法履行同居義務之情形，而導致感情生變，即有可
    能造成離婚之結果，對聲請人之婚姻及家庭，難謂無發生難
    以回復之損害之危險。
  (四)末查，聲請人與其配偶鄭元炳結婚已10年餘（民國85年5 月
    13日至今），為相對人所不爭執，一切生活重心、經濟資財
    及家庭生活皆在台灣，如依系爭處分必須或突被遣送出境，
    其生活必定陷入完全無法預測之危險，將發生難以回復之損
    害。而被強制出境者，其所有身分證明文件及遣返相關證明
    ，係直接交由航空公司轉交落地國海關；且依大陸地區法律
    ，強制性遣返入境者，係直接關押遣返者，以查明相關遣返
    事實。茍聲請人被遣返，亦將發生平白喪失人身自由之不可
    回復之損害。
四、綜上，鑑於行政爭訟程序無法於10日內確定之可能，系爭處
    分要求聲請人於收到處分書之翌日起10日內申請出境，未依
    規定申請出境或逾期未出境，得強制出境，顯見其情形急迫
    。是以聲請人聲請停止系爭處分之執行，揆諸首揭規定，並
    無不合，應予准許。
五、依行政訴訟法第104條、民事訴訟法第95條、第78條，裁定
    如主文。
中　　華　　民　　國　　96　　年　 　8　　月　 30  　 日
                    第六庭審判長法　官  林  文  舟
                      　　　　　法　官  許  瑞  助
                                法　官  陳  鴻  斌
上為正本係照原本作成。
如不服本裁定，應於送達後10日內向本院提出抗告狀（須按他造
人數附繕本）。
中　　華　　民　　國　　96　　年　 　9　　月　　3　　 日
                                書記官  陳  清  容
